【裁判字號】    98,交聲,2405
【裁判日期】    981001
【裁判案由】    違反道路交通管理處罰條例聲明異議
【裁判全文】
臺灣臺北地方法院交通事件裁定        98年度交聲字第2405號
原處分機關  交通部公路總局臺北區監理所
異  議  人
即受處分人  甲○○
上列異議人即受處分人因違反道路交通管理處罰條例案件，對於
交通部公路總局臺北區監理所中華民國九十八年六月三十日所為
之處分（原處分案號：北監營裁字第裁四○─Ａ○○ＹＤＧ一六
○號），聲明異議，本院裁定如下：
    主  文
異議駁回。
    理  由
一、按汽車在同向二車道以上之道路，除應依標誌或標線之指示
    行駛外，變換車道時，應讓直行車先行，並注意安全距離。
    道路交通安全規則第九十八條第一項第六款定有明文。又汽
    車駕駛人，爭道行駛，在多車道不依規定駕車者，處新臺幣
    （下同）六百元以上一千八百元以下罰鍰，道路交通管理處
    罰條例第四十五條第四款定有明文；又汽車駕駛人駕駛汽車
    違反道路交通管理處罰條例第四十五條規定者，除應依該條
    所規定之罰鍰處罰外，並予記違規點數一點，道路交通管理
    處罰條例第六十三條第一項第一款亦定有明文。
二、原處分意旨略以：本件異議人即受處分人（下稱受處分人）
    甲○○駕駛車牌號碼一三九─ＮＤ號營業一般小客車，於民
    國九十八年四月十一日晚間八時許，在臺北市市○○道○段
    六八巷口，因變換車道時未讓直行車先行且未注意安全距離
    ，經臺北市政府警察局交通警察大隊員警舉發有「變換車道
    時未讓直行車先行且未注意安全距離」之違規行為，嗣受處
    分人於舉發通知單上所載之應到案日期前向原處分機關提出
    申訴，經原處分機關請舉發機關調查結果，仍認受處分人有
    在多車道不依規定駕車之違規行為，而依道路交通管理處罰
    條例第四十五條第四款（原裁決書贅引第一項）、第六十三
    條第一項第一款（原裁決書漏引第一款）及違反道路交通管
    理事件統一裁罰基準表之規定，裁處受處分人罰鍰九百元，
    並記違規點數一點。
三、聲明異議意旨略以：警員以我車變換車道時未讓直行車先行
    ，且未注意安全距離，加以舉發，顯有違誤，當時我車已由
    內線右切並轉正續行，倘我車於右切時擦撞車牌號碼八八五
    八─ＲＫ號自小客車，該自小客車左後車身必定凹損，且摩
    擦痕跡亦應是後方較為擴大，此由物理上撞擊方向即足辨識
    ，然本件八八五八─ＲＫ號自小客車左後車身之摩擦擦痕前
    方較為擴大，且並無凹損，更足證是八八五八─ＲＫ之自小
    客車瞬間左切與我車擦撞所致，為此聲明不服，請求撤銷原
    處分云云。
四、經查：
  (一)受處分人於九十八年四月十一日晚間八時許，駕駛車牌號碼
    一三九─ＮＤ號營業一般小客車，行經臺北市市○○道○段
    六八巷口前，由內側車道變換至外側車道時，受處分人車輛
    右前大燈、右前保險桿、右前前葉子板等處與八八五八─Ｒ
    Ｋ號自小客車之左後葉子板發生碰撞之事實，為受處分人所
    不否認，並有臺北市政府警察局大安分局交通分隊道路交通
    故補充資料表及車損照片等件在卷足憑（本院卷第二三、二
    七、二八頁參照），堪信為真實。
  (二)受處分人所駕駛系爭車輛沿臺北市市○○道由西往東方向行
    駛內側車道，切換至外側車道時，其車右前車頭與同向行駛
    外側車道直行之車牌號碼八八五八─ＲＫ號自小客車之左後
    車尾相撞，因而肇事等情，業據車牌號碼八八五八─ＲＫ號
    自小客車駕駛人路昌松於警詢時證稱：我於九十八年四月十
    一日晚間八時許，在臺北市市○○道○段六八巷，我沿市○
    ○道西往東外側車道直行至肇事地點，當時一三九─ＮＤ號
    營業一般小客車行駛內側車道，因為內側車道被前方欲進入
    地下停車場的車輛佔著，於是一三九─ＮＤ號營業一般小客
    車便往外側切出來，該車右前車頭撞擊我車左後車尾，因而
    肇事等語甚明（本院卷第二五頁參照），復觀諸卷附道路交
    通事故現場圖所示，車牌號碼八八五八─ＲＫ號自小客車係
    直行於外側車道，受處分人所駕一三九─ＮＤ號營業一般小
    客車係由內側車道右切外側車道，事故發生後一三九─ＮＤ
    號營業一般小客車車身跨越內外車道之分隔線停放，而車號
    八八五八─ＲＫ號自小客車停放在一三九─ＮＤ號營業一般
    小客車前方之外側車道內，而該道路交通事故現場圖業經受
    處分人簽名確認無訛，足認車號八八五八─ＲＫ號自小客車
    在外側車道行進中，受處分人駕駛車輛由內側車道駛入外側
    車道時，未讓直行之車號八八五八─ＲＫ號自小客車先行，
    始造成本件交通事故。受處分人駕駛車輛行至肇事地點欲變
    換車道至外側車道時，理應讓直行車先行，並注意其變換車
    道後與前後方直行來車間之安全距離，受處分人竟未禮讓外
    側車道正常行駛而行進之車輛，且在未注意與所欲變換車道
    中之直行車保持安全距離，貿然變換車道，而撞及車號八八
    五八─ＲＫ號自小客車。從而，受處分人於上述時、地，駕
    車有變換車道未注意安全距離之違規行為，堪予認定，而受
    處分人之所辯，尚無足採。
五、綜上所述，本件受處分人於上開時、地有在多車道不依規定
    駕車之違規行為，已堪認定。從而原處分機關依據道路交通
    管理處罰條例第四十五條第四款（原裁決書贅引第一項）、
    第六十三條第一項第一款（原裁決書漏引第一款）及違反道
    路交通管理事件統一裁罰基準表之規定，裁處受處分人罰鍰
    九百元，並記違規點數一點，核無違誤。本件受處分人之異
    議為無理由，應予駁回。
據上論斷，應依道路交通案件處理辦法第十九條，裁定如主文。
中    華    民    國    98    年    10    月    1     日
                  交通法庭    法  官  徐淑芬
以上正本證明與原本無異。
如不服本裁定，應於送達後五日內，向本院提出抗告狀。
                              書記官  劉郅享
中    華    民    國    98    年    10    月    1     日


司法院資訊處製作；財團法人民間司法改革基金會備份。
